【裁判字號】    94,簡,981
【裁判日期】    950406
【裁判案由】    就業服務法
【裁判全文】
臺北高等行政法院判決
                                     94年度簡字第00981號
原      告  得盛營造股份有限公司
代  表  人  甲○○
被      告  行政院勞工委員會
代  表  人  李應元（主任委員）
上列當事人間因就業服務法事件，原告不服行政院中華民國94年
9月22日院臺訴字第0940089739號訴願決定，提起行政訴訟。本
院判決如下：
    主  文
原告之訴駁回。
訴訟費用由原告負擔。
    事  實
一、事實概要：原告經被告核准，自民國82年起陸續聘僱外國人
    從事營造工作。被告依其聘僱外國人期間，計算其應繳納就
    業安定費為新臺幣（下同）27,628,065元，扣除原告已繳納
    金額27,525,945元，核定欠繳就業安定費，計10 2,120 元
    ，並以91年11至12月就業安定費繳款單通知原告繳納。嗣因
    原告未依限繳納，乃以92年1 至2 月就業安定費繳款單催請
    繳納，並加徵滯納金15,318元。原告不服，提出申復。經被
    告所屬職業訓練局（以下稱職訓局）先後以92年6 月25日職
    外字第0920293916號函、93年3 月19日勞職外字第09300110
    43號函及93年7 至9 月就業安定費催繳通知單等催請原告繳
    納就業安定費。原告不服，提起訴願，經訴願決定駁回，原
    告猶未甘服，遂向本院提起行政訴訟。
二、兩造主張：
甲、原告起訴意旨略以：
  (一)被告之徵收期已逾越民法第127條規定之2年短期時效，亦違
    行政程序法第131條第1項規定5年請求權時效，故原處分已
    逾越時效:
  1.原告已依法申請退回外勞保證金結案，系爭就業安定費之誤
    差，應准予免議:
    原告因為停業關係，88年將所有外勞遣送回國，並於89年向
    其申請退回外勞保證金，職訓局查核並無積欠就業安定費後
    ，始退回原告之保證金結案，此均有建檔存查。今因政府多
    次修訂就業安定費之計算標準，以致職訓局事後再次核算時
    ，產生誤差狀況。然原告88年中即已停業，職訓局計算外勞
    之起迄日期，因已經退保證金結案；且原告所有工作人員已
    離職；亦無從逐一核對1,300名外勞計算起迄日期是否相符?
    就業安定費之計算依據是否相符? 故原告既已依法申請退回
    外勞保證金結案，核算之標準及起訖日期亦有待查考是否完
    全無誤，因此，此項就業安定費之誤差，於情、於理，應請
    准予免議。
  2.系爭費用之請求，均已逾越請求時效:
    (1)按「公法上之請求權，除法律有特別規定外，因5年間不
      行使而消滅。」「左列各款請求權，因2年間不行使而消
      滅：...。」分別為行政程序法第131條第1項與民法第127
      條之規定，合先敘明。
    (2)原告88年即已結退外勞保證金，88年至92年5月間並無接
      獲任何函件告知，被告於92年5月突來催繳通知單，如被
      告所述，原告自82年即已引進外勞，並按月繳交「就業安
      定費」。原告所使用外勞於89年即已全部離境。被告於92
      年5月才發繳費通知單。系爭費用依前揭法律規定，均已
      逾越請求時效。
  (二)本案原告並無積欠就業安定費102,120元:
  1.被告係提出繳費通知者，應就系爭費用負舉證責任；原告於
    82年即已引進外勞，至89年間共一千三百餘名。所有外勞於
    89年即已全部離境，並結清就業安定費等所有欠款，並退還
    外勞保證金，才同意外勞離境。被告至92年5月方來函表示
    尚欠就業安定費117,483元，後又自動減為102,120元，顯見
    被告並無統一標準，且計算錯誤。就業安定費，從每月800
    元到2,400元調整了十多次，勞工業別也各不相同。除了被
    告，誰也搞不清楚，並且從未每次告知使用外勞廠商。因此
    ，到底是那一個勞工欠就業安定費，應明確指出，不能以錯
    誤之整體計算為基礎，來作要求。被告，應負提證責任，明
    確指出那一個外勞?那一段期間?應繳多少?已繳多少?欠繳多
    少?
  2.被告舉證之文件及計算詳細表，不足採信:
    (1)被告94年1月12日勞戰法字第0930065781號函所附「訴願
      答辯書」第7頁(五)稱: 「復訴願人（即本案原告）訴稱本
      會（即本案被告）扣留l筆外勞保證金448,320元一節，經
      查該公司所繳數筆外勞保證金中尚有3筆未退還，分別為
      86年1 筆，金額30,720元，87年1筆，金額31,680元，88
      年1筆，金額為95,0 40元未退還，按依本法第60條第3項
      規定，本保證金之返還，應由雇主檢具相關文件向本會主
      動申請，在雇主未檢具證明文件申請的情況下，本會無法
      主動退還，而訴願人並未向本會申請返還，本會仍保留上
      述3筆保證金，故訴願人所陳與事實不符。」又被告94年3
      月15日勞戰法字第0940010925號函，新附「訴願補充答辯
      書」稱: 「復訴願人訴稱本會扣留1筆外勞保證金保證書
      448,320 元一節，「經本會再次詳查」上開外勞保證金保
      證書448,320 元，訴願人確實尚未向本會申請退還，故本
      會無任何前開外勞保證金保證書448,320 元之申請書相關
      文件，一併敘明。」
    (2)由被告答辯可知，被告原並不承認原告尚有1筆外勞保證
      金448,320元，尚未退還。嗣後證實原告尚有外勞保證金
      448, 320元未退還。可證被告耗費這麼多的人力、物力，
      其所提的物證，仍是錯誤的。所以，被告所提計算詳細表
      說，原告尚欠就業安定費102,120元，是錯誤的。因此，
      不能推論，政府機關出具之文件計算表就一定是正確的，
      可以採信的，原訴願決定逕自作如此認定，是不分早的。
  3.另外，被告所附計算表，應繳納「27,628,065元」，已繳納
    「27,525,945元」，是被告單方面計算的，並未經原告簽認
    ，也是不足採信的。
  (三)被告係每期通知繳費金額，而非廠商自動繳費:
    如前所述，就業安定費變更了十多次，除了被告，誰也搞不
    清楚。以往都是被告按月發出繳費通知單，通知繳費金額、
    日期，因廠商根本無從計算應繳多少。故被告稱應由廠商按
    月自動繳費，與事實不符。
  (四)被告稱「外勞保證金」與「就業安定費」無關，並無理由:
    按就業安定法係被告所擬，變更了十多次，業者只知道引進
    外勞要繳保證金。今被告尚扣留原告外勞保證金1筆計448,3
    20元，故被告說兩者無關，顯與事實不符。且因被告作業錯
    誤，此筆外勞保證金448,320元，可能已經不存在了，但原
    告無權去查證，只能聽聽憑被告單方面說法。
  (五)綜前所述，被告所作處分，顯無理由，爰請撤銷其處分及訴
    願決定。
乙、被告答辯意旨略以:
  (一)原告既聘僱外籍勞工，自應依法主動繳納就業安定費:
  1.被告於81年8 月6 日以台（81）勞職業字第25870 號公告就
    業安定費繳納數額，其中重要公共工程營造工每人每月1,10
    0 元，83年10月14日以台83勞職業字第89254 號公告自83年
    11月1 日起調整就業安定費繳納數額為每月1,200 元（每日
    40元），嗣於87年6 月11日以台87勞職外字第0902721 號公
    告自87年6 月16日起調訂就業安定費繳納數額為每月1,400
    元（每日47元）。
  2.又原告申請聘僱外籍勞工時，若經審查通過後，於被告核發
    之聘僱許可函說明中，均明文告知雇主應依規定向就業安定
    基金專戶繳交就業安定費。故原告既聘僱外籍勞工，自應依
    前開法令規定主動繳納就業安定費。
  (二)被告自92年1月起，以2個月為1期定期寄發繳款單:
    被告為提醒雇主勿逾期繳納就業安定費，曾自86年至91年間
    ，對於未依規定繳交就業安定費之雇主，不定期函知應依規
    定繳納就業安定費；又就業服務法第55條修正條文係於91年
    1月21日公布施行；並於91年1月23日生效，然為配合相關就
    業安定費滯納金計算及宣導作業之需要，被告通告自 92年2
    月25日起開始加徵滯納金。為因應加徵滯納金之實施，被告
    自92年1月起，以2個月為1期定期寄發繳款單，未依限繳納
    者，再以雙掛號寄發催繳單，主要係讓雇主瞭解其所應繳交
    之金額，提醒雇主按時繳納，以免雇主遭罰滯納金、移送強
    制執行及廢止聘僱許可。
  (三)依據法律不溯及既往原則，原告仍欠繳102,120元:
    查原告於82年至89年間，曾聘有一千餘名泰籍勞工，迄其最
    後聘僱外勞日期（89年5月25日）止應繳納之就業安定費，
    計27,628,065元；惟原告已繳納之就業安定費為27,525,945
    元（最後繳款日期為88年8月2日），故尚欠繳102,120元。
    上開欠繳金額之繳款期限至92年1月25日，依法得寬限至92
    年2月24日止，惟原告並未依限繳納，被告乃自92年2月25日
    至92年3月11日共計15日，加徵滯納金15,318元（被告92年1
    月至2月就業安定費繳款單，其印表日為92年3月12日，102,
    120元×1%×15日=15318元），並於92年4月28日以雙掛號寄
    發催繳單通知原告應繳金額為117,438元（102120元+1531 8
    元=117438元），該催繳單於92年5月8日寄達。嗣原告所欠
    繳之就業安定費，係為就業服務法91年1月23日修正施行生
    效前應繳納之金額，依據法律不溯及既往原則，爰撤銷原加
    徵之滯納金，是以原告仍欠繳102,120元。
  (四)本案應無行政程序法第131 條第1 項與民法第127 條規定之
    適用:
  1.按行政程序法第131條第1項規定，公法上之請求權，除法律
    有別規定外，因5年間不行使而消滅。惟該法係自90年1 月1
    日施行，是前開規定之5年時效，尚不得適用於本件82 年間
    即成立之公法上請求權，應類推適用民法第125條規定之15
    年時效期間（大院93年度簡字第1208號判決、91年度訴字第
    5287號判決參照）。
  2.復依法務部90年3 月22日法90令字第008617號令釋略以: 「
    行政程序法施行前已發生公法上請求權之消滅時效期間，不
    適用行政程序法第131 條第1 項規定，應依行政序法施行前
    有關法規之規定；無相關法規規定者，得類推適用民法消滅
    時效之規定。」準此，被告自82年間對原告即已發生公法上
    之請求權，該請求權消滅時效期間，應類推適用民法消滅時
    效之規定，應無疑義。
  3.又民法第127條雖有2年短期時效期間之規定，惟其適用主體
    僅限於該條所明定之人。今就業安定費由雇主按月向被告設
    置之特種基金專戶繳納，其是否應繳納，端賴雇主有無依法
    聘僱外國人之事實；而繳納之數額，則依其申請聘僱外國人
    之工作類別、聘僱日數及被告公告之應繳納數額變動之。故
    原告雖是按月向被告設置之特種基金專戶繳納，核其性質究
    與民法第127條規定之債權有所不同，自不應類推適用之，
    而應類推適用民法第125條一般消滅時效15年之規定。且被
    告自86年起，即不定期辦理就業安定費之催繳作業，自亦無
    行政程序法第131條規定罹於5年請求權時效情事。
  (五)本件原告聘僱外國人期間計算其應繳納就業安定費27,628,0
    65元，扣除原告已繳納金額27,525,945元，欠繳就業安定費
    金額為102,120 元。又有關就業安定費之繳納數額，被告均
    依規定以公告方式處理，自81年公告迄今，僅調整3 次（分
    別為83年、87年及91年），而職訓局業以92年6 月25日職外
    字第0920293916號等函檢附就業安定費清單及明細表予原告
    ，其上列明原告所聘僱外籍勞工之姓名、計費起始及終止日
    、計費日數及就業安定費金額。原告訴稱其聘僱外勞1,300
    名，就業安定費調整十多次，未告知係積欠那一位外籍勞工
    之就業安定費及其計算方式云云，核不足採。另雇主聘僱外
    國人從事91年1 月21日修正前就業服務法第43 條 第1 項第
    7 款或第8 款規定工作應繳納之保證金，依修正前當時就業
    服務法第55條規定，係為擔保原告所聘僱之外國人，經警方
    依規定遣送出境者，其遣送所需之旅費及收容期間之必要費
    用，應由原告（雇主）負擔。對應否准其申請退還該項保證
    金，與聘僱本案外籍勞工應繳就業安定費之完納與否無涉；
    且原告並未依就業服務法第60條第3 項規定，向被告申請退
    還保證金448,320 元，乃未予辦理退費。
  (六)綜上，原告起訴顯無理由，請大院鑒核，駁回原告之訴。
    理  由
一、按「雇主聘僱外國人從事第43條第1項第7款或第8款規定之
    工作，應向中央主管機關設置之特種基金專戶繳納就業安定
    費，作為促進國民就業之用；就業安定費之數額及該基金收
    支、保管及運用辦法，由中央主管機關會同相關機關定之。
    」「雇主聘僱外國人從事就業服務法第43條第1項第7款或第
    8款規定之工作者，應自其聘僱之外國人入境翌日起，於每
    月15日前，按月向行政院勞工委員會設置之特種基金專戶，
    繳納就業安定費；雇主亦得以2 月以上為期，分期不計息，
    提前繳納。但該外國人入境翌日至當月末日止，未滿1 月者
    ，雇主得依其實際入境日數按比例計算繳納之。」「雇主所
    聘僱之外國人，於當月末日之前離職者，其就業安定費之計
    算，準用第1 項但書之規定。」分別為行為時就業服務法第
    51條第1 項規定、就業安定費繳納辦法第3 條第1 項及第3
    項所明定。
二、本件係原告經被告核准，自82年起陸續聘僱外國人從事營造
    工作；被告依其聘僱外國人期間，計算其應繳納就業安定費
    為27,628,065元，扣除原告已繳納金額27,525,945元，核定
    欠繳就業安定費，計10 2,120元，並以91年11至12月就業安
    定費繳款單通知原告繳納。嗣因原告未依限繳納，乃以92年
    1 至2 月就業安定費繳款單催請繳納，並加徵滯納金15,318
    元。原告則不服，為如事實欄所載之主張。
三、本院判斷如下：
  (一)本件原告經被告核准自82年3月7日起至89年5月25日止陸續
    聘僱外國人計1,298 人，從事重大公共工程營造工作，依其
    聘僱上開外國人期間，計算應繳納之就業安定費為27,628,0
    65元之事實，有就業安定費明細表等資料在卷足憑。另依卷
    附繳款明細，原告自82年4 月8 日起至88年8 月2 日止繳納
    151 筆之金額計27,525,945元，是原告尚欠繳就業安定費
    102,120 元，洵堪認定。
  (二)按「雇主應自其聘僱之外國人入境翌日起，於每月15日前，
    按月向管理機關繳納就業安定費；雇主亦得以2 月以上為期
    ，分期不計息，提前繳納。但該外國人入境翌日至當月末日
    止，未滿1 月者，雇主得依其實際入境日數按比例計算繳納
    之。」「雇主所聘僱之外國人，於當月末日之前離職者，其
    就業安定費之計算，準用第1 項但書之規定。」為依86 年3
    月26日修正發布之就業安定基金收支保管及運用辦法第14條
    第1 項及第3 項前段所明定。另被告於81年8 月6 日以台（
    81）勞職業字第25870 號公告就業安定費繳納數額，其中重
    要公共工程營造工每人每月1,10 0元，83年10月14日以台83
    勞職業字第89254 號公告自83年11月1 日起調整就業安定費
    繳納數額為每月1,200 元（每日40元），嗣於87年6 月11日
    以台87勞職外字第0902721 號公告自87年6 月16日起調訂就
    業安定費繳納數額為每月1,400 元。依上開就業服務法第51
    條第1 項規定，雇主聘僱外國人，應定期繳納就業安定費，
    至於就業安定費之繳納數額，應依規定以公告方式處理。經
    查原告於82年至89年間，曾聘有一千餘名泰籍勞工，迄其最
    後聘僱外勞日期（89年5月25日）止應繳納之就業安定費，
    計27,628,065元；惟原告已繳納之就業安定費為27,525,945
    元（最後繳款日期為88年8月2日），故尚欠繳102,120元。
    上開欠繳金額之繳款期限至92年1 月25日，惟原告並未依限
    繳納，被告乃自92年2 月25日至92年3 月11日共計15日，加
    徵滯納金15,318元，並於92年4 月28日以雙掛號寄發催繳單
    通知原告應繳金額為117,438 元。嗣原告所欠繳之就業安定
    費，係為就業服務法91年1 月23日修正施行生效前應繳納之
    金額，依據法律不溯及既往原則，爰撤銷原加徵之滯納金，
    是以原告仍欠繳102,120元，依法自屬有據。
  (三)至原告起訴另主張，系爭費用之請求，依行政程序法第131
    條規定為5 年及民法第127 條規定為2 年云云。惟查，行政
    程序法第131 條第1 項固規定：「公法上之請求權，除法律
    有特別規定外，因5 年間不行使而消滅。」惟本件係行政程
    序法施行前已發生公法上請求權，其消滅時效期間，不適用
    行政程序法第131 條第1 項規定，而應依行政程序法施行前
    有關法規之規定，無相關法規規定者，應引用最高行政法院
    52年判字第345 號判例意旨，類推適用民法第125 條消滅時
    效之規定，因15年不行使而消滅（最高行政法院92年度判字
    第507 號判決參照）；又就業安定費係屬特別公課，與民法
    第127 條短期時性質不同，當無類推稅捐稽徵法之餘地；故
    本件應類推適用民法第125 條規定之15年之消滅時效。次查
    ，本件原告所欠繳之汽車燃料使用費，均未逾15年，被告機
    關自得依法催繳；是原告上開所訴，核非可採。
四、綜上所述，原處分依法並無不合，訴願決定予以維持，亦無
    違誤。原告徒執前詞，聲請撤銷原處分及訴願決定，為無理
    由，應予駁回。又本件依卷內資料，事證已臻明確，爰不經
    言詞辯論為之，併此敘明。
據上論結，本件原告之訴為無理由，爰依行政訴訟法第236 條、
第195 條第1 項後段、第98條第3 項前段，判決如主文。
中    華    民    國    95    年    4     月    6     日
                         第七庭  法  官   黃  秋  鴻
上為正本係照原本作成。
本件以訴訟事件所涉及之法律見解具有原則性者為限，始得於本
判決送達後20日內向本院提出上訴狀並表明上訴理由，如已於本
判決宣示後送達前提起上訴者，應於判決送達後20日內補具上訴
理由（均按他造人數附繕本），且經最高行政法院許可後方得上
訴。
中    華    民    國    95    年    4     月    6     日
                                  書記官  蘇  婉  婷


司法院資訊處製作；財團法人民間司法改革基金會備份。
